臺灣新竹地方法院刑事判決　　　　　　　　　　　　　　九十年度交易字第二號
　　公　訴　人　臺灣新竹地方法院檢察署檢察官
　　被　　　告　丙○
右列被告因業務過失傷害案件，經檢察官聲請簡易判決處刑（八十九年度偵字第二七
一七號），經本院竹東簡易庭認不宜以簡易判決處刑（八十九年度竹東簡字第二四七
號），本院改依通常程序審理，判決如左：
    主  文
丙○無罪。
    理  由
一、公訴意旨略以：被告丙○於民國八十九年一月八日（聲請簡易判決處刑書誤載為
    八月一日）上午十時十分許，在新竹縣橫山鄉○○○路管理局新竹內灣支線橫山
    火車站往新竹市方向約三百公尺處，受僱於乙○○（業經公訴人為不起訴處分）
    擔任駕駛挖土機從事鐵路翻修工程，為從事業務之人，因未注意右方同為受僱於
    乙○○之工人甲○○，於挖土機旋轉時碰撞告訴人甲○○，致告訴人甲○○跌倒
    ，適挖土機履帶行進中輾壓告訴人甲○○左腳，致告訴人甲○○受有左側脛腓骨
    開放性骨折，因認被告涉犯刑法第二百八十四條第二項前段之業務過失傷害罪嫌
    等語。
二、按犯罪事實應依證據認定之，無證據不得推定其犯罪事實，刑事訴訟法第一百五
    十四條定有明文。而認定不利於被告之事實，須依積極證據，茍積極證據不足為
    不利於被告事實之認定時，即應為有利於被告之認定，更不必有何有利之證據，
    最高法院三十年上字第八一六號○號著有判例可資參照。
三、公訴人認被告涉犯上開業務過失傷害之犯行，無非以：右揭事實已據告訴人甲○
    ○指證歷歷，復有長庚紀念醫院診斷證明書一紙與該院八十九長庚字院法第五四
    九號函文一份在卷可稽，依該函文所述，告訴人甲○○所受傷害應係外力壓迫所
    致，足證告訴人之指訴為可採，且告訴人之傷處多在足背及足踝前側，且其左側
    （聲請簡易判決處刑書誤載為右側）脛腓骨開放性骨折、左側多處腳趾骨折，若
    係告訴人甲○○自行跌倒碰撞履帶其傷勢焉會如此嚴重，為其論據。
四、訊據被告對於告訴人甲○○人在右揭時地受有左側脛腓骨開放性骨折一事固無意
    見，惟矢口否認有何過失犯行，辯稱：當時挖土機並未行進，也無旋轉動作，告
    訴人甲○○係自己跌倒的，伊就本件並無過失等語。
五、本院調查證據後，認被告被訴之右開犯罪事實並不成立之理由如下：
（一）本件告訴人甲○○固指訴：右揭時地其站在被告所駕挖土機旁邊，挖土機之基
      座在旋轉時碰到其後背，其因而跌倒，跌倒後挖土機剛好向前行駛，致其左腳
      被挖土機右輪之履帶從腳後跟輾過等情，惟告訴人之告訴，本以使被告受刑事
      訴追為目的，故其陳述是否與事實相符，自應調查其他證據，以資審認。
（二）被告於右揭時地駕駛之挖土機係日立牌，型號則為ＥＸ２００，此有照片三幀
      （附於本院八十九年度竹東簡附民字第四號卷內第三三頁）可稽，且為被告、
      告訴人甲○○、證人即同時僱用被告與告訴人之工頭乙○○均陳明在卷。又此
      型號挖土機之重量、高度等相關資料，因上市時間甚久，市面上不易尋覓，惟
      日立公司已推出較新機種，型號為ＺＡＸＩＳ２００之挖土機，亦有本院公務
      電話紀錄一紙、ＺＡＸＩＳ２００型錄一份附卷可按，經本院提示此型錄後，
      被告與告訴人皆陳稱ＺＡＸＩＳ２００與ＥＸ２００二種型號之挖土機重量應
      該差不多（見本院九十一年一月二十八日訊問筆錄），且衡諸科技日新月異無
      非就相同功能之產品，以更加輕、薄、短、小之方式呈現，愈新之機種，其重
      量應較舊機型更加輕巧，是以，雖ＥＸ２００挖土機之資料無法尋得，但尚得
      以卷附ＺＡＸＩＳ２００挖土機型錄所示資料加以爰引。
（三）依卷附ＺＡＸＩＳ２００挖土機型錄所示，該型號挖土機之重量為一萬五千一
      百公斤。而經本院向國立台灣大學醫學院附設醫院函詢人體足部骨骼如遭一萬
      至一萬五千公斤之挖土機履帶輾壓，將導致何種型態之骨折、可否痊癒等問題
      ，國立台灣大學醫學院附設醫院函覆稱：「依據可查考之醫學文獻資料，足部
      韌帶在以每秒八十到一百公分之速度拉扯，通常在一千牛頓（約一百公斤）以
      下之力，即會斷裂‧‧依推斷，正常足部遭受一萬到一萬五千公斤之挖土機履
      帶輾壓，很可能造成軟組織（包括表皮、肌肉、神經血管）之損傷、韌帶斷裂
      、關節脫臼及粉碎性骨折等；若骨折處暴露於傷口之外，即為開放性骨折，而
      會增加感染之機會。至於癒合情形會因個案狀況（涉及傷害程度、治療方式、
      病人體質）而異。依醫療經驗來看，受到此等傷害之病人有很大比例無法完全
      康復，而會殘留某些程度的後遺症」，此有該院九十一年二月六日（九一）校
      附醫秘字第０一一二一號函可考。次查，告訴人甲○○固於八十九年一月八日
      因左側脛腓骨開放性骨折至長庚紀念醫院急診住院，惟同年一月十八日出院，
      一月二十五日回診時傷口已癒合，同年四月二十九日進行手術取出骨內鋼釘，
      同年十一月十四日回診時癒合情形良好，又告訴人甲○○係二十三年十一月十
      五日生，於本件事故發生時已六十五歲，有長庚紀念醫院九十一年三月二十七
      日（九一）長庚院法字第０二一四號函、診斷證明書等在卷足憑。準此，告訴
      人甲○○於案發時已堪稱為老年人，病體復元速度顯較青壯年人為慢，但其所
      受傷勢於骨折三個多月後便可取出鋼釘，十個月餘傷口即癒合良好，未殘留後
      遺症，且最初亦未合併受到韌帶斷裂、關節脫臼等傷害，足認告訴人甲○○受
      到之骨折傷害與前開國立台灣大學醫學院附設醫院函所示有別，應非一萬五千
      一百公斤之挖土機履帶輾壓所致。雖長庚紀念醫院（八九）長庚院法第五四九
      號函（見偵查卷第四九頁）稱告訴人甲○○之前揭傷勢經研判應係外力壓迫所
      致，惟外力種類甚多，挖土機之履帶輾壓，固為外力，然跌倒後狀撞擊硬物，
      亦屬外力之一種，而長庚紀念醫院對此業已表示無法評估係何方外力導致告訴
      人甲○○之傷害，亦難判定是否外力自腳後跟輾過致使告訴人甲○○左側脛腓
      骨骨折，則此函尚不得執為告訴人指訴可採之憑據。
（四）本件挖土機重量既高達一萬五千一百公斤，旋轉時之力道自不容小覷，倘告訴
      人確因挖土機之基座在旋轉時碰到其後背，因而跌倒，則其後背部至少應有瘀
      傷或擦傷，然依卷附診斷證明書所載，告訴人甲○○於右開時地除發生左側脛
      腓骨骨折、足部傷害外，身體其餘各部位均未受傷，告訴人甲○○於本院庭訊
      時亦自承確實如此（見本院九十一年四月十五日審理筆錄），益徵告訴人上開
      指訴並不可取。
（五）證人乙○○於警訊時固證述：「‧‧突然甲○○在走路時不慎滑倒，致甲○○
      左腳被挖土機正好行進中之右鋁帶（應係履帶之誤）鉸絆到而受傷」云云。然
      告訴人甲○○於偵查中已指稱其遭挖土機輾壓時，證人乙○○在遠處作雜工，
      並未看到經過情形（見偵查卷第三一頁反面），且經本院勘驗證人乙○○之警
      訊錄音帶，內容雖如警訊筆錄所示，但問答事項均由警員依序朗讀，證人乙○
      ○聽完後僅回答「是」（見本院九十一年四月十五日審理筆錄），則證人乙○
      ○此揭於警訊時之證言，自不得採為不利於被告之證據。
（六）綜上所述，依本院調查證據認定尚不能證明被告犯罪，此外，復查無其他積極
      證據足資認定被告有公訴人所指之業務過失傷害犯行，本院自應對被告為無罪
      判決之諭知，以免冤抑。
六、據上論斷，應依刑事訴訟法第四百五十二條、第三百零一條第一項，判決如主文
    。
本案經檢察官郭棋湧到庭執行職務。
中      華      民      國    九十一    年      四      月      三十    日
                                      臺灣新竹地方法院交通法庭
                                          法  官  李  珮  瑜
右正本證明與原本無異。
如不服本判決，應於判決送達後十日內向本院提出上訴狀（應附繕本），上訴於臺灣
高等法院。
                                          書記官  龔  紀  亞
中      華      民      國    九十一    年      四      月      三十    日
